【裁判字號】    90,交易,351
【裁判日期】    900921
【裁判案由】    公共危險等
【裁判全文】
臺灣臺南地方法院刑事判決                          九十年度交易字第三五一號
    公  訴  人  臺灣臺南地方法院檢察署檢察官
    被      告  乙○○
                甲○○
右列被告因公共危險等案件，經檢察官提起公訴（九十年度偵字第五八五六號），本
院判決如左：
    主  文
乙○○服用酒類，不能安全駕駛動力交通工具而駕駛，處拘役肆拾日，如易科罰金，
以參佰元折算壹日。
甲○○被訴業務過失傷害部分公訴不受理。
    事  實
一、乙○○於民國九十年四月七日凌晨五時十分許，在台南市○○○路附近之ＫＴＶ
    ，飲用啤酒後，業已達於不能安全駕駛動力交通工具之程度，竟仍自該ＫＴＶ駕
    駛車牌號碼ＦＹ二─七二六號之重型機車，後載其友人丙○○，欲往台南市區吃
    東西，而於同日凌晨五時三十分許，其正沿台南市○○路，由東往西方向，行經
    該路與東安路（起訴書誤載為東光路）交岔路口時，因不勝酒力，致駕車操控能
    力變差，致與甲○○所駕駛，沿東安路，由北往南方向，同時行經該路口，而疏
    未注意支線道車應讓幹線道車先行之車牌號碼ＴＬ—三五四０號自用小貨車發生
    碰撞，乙○○、丙○○二人隨即人、車倒地，乙○○因之受有面部裂傷等傷害，
    丙○○則受有右前額撕裂傷等傷害（甲○○所涉業務過失傷害部分，業據乙○○
    、丙○○二人撤回告訴）。嗣經警據報前往處理，而於同日上午六時十八分許，
    測得乙○○吐氣之酒精濃度為每公升０．四八毫克，而查獲上情。
二、案經台南市警察局第一分局報請臺灣臺南地方法院檢察署檢察官偵查起訴。
    理  由
一、被告乙○○部分：
    （一）右述犯罪事實，已據被告乙○○於本院審理中坦白承認，核與同案被告即
          駕駛小貨車與被告乙○○發生碰撞之甲○○，於警訊時及偵審中所供述之
          情節相符，並有道路交通事故調查報告表、吐氣酒精濃度測試表、刑法第
          一百八十五條之三案件測試觀察紀錄表各一紙及現場蒐證照片十三張在卷
          足參。
    （二）按酒精使用後對人體之影響，除造成自主神經系統亢奮，與認知功能之暫
          時性缺損外，與駕駛能力有關者，為對於移動景物的追蹤能力、經強光照
          射後恢復視力，及監視四周的注意力等，而此三種能力在夜間駕車尤其重
          要，許多人飲酒後因沒有可自覺的生理反應，以致腦部功能已缺損而仍不
          自知照常開車，此乃許多酒後駕車造成意外事故之主因之一（台北醫學院
          附設醫院精神科蔡尚穎主任論文「酒精對人體生理與行為之影響」參照）
          ，亦為刑法修正增訂第一百八十五條之三之立法理由。次按，許多研究指
          出呼氣酒精濃度達每公升０．二五毫克以上或血液中酒精濃度達０．０五
          ﹪ （五０mg/dl）以上，將使其複雜技巧障礙、駕駛能力變壞肇事率比未
          飲酒時高二倍（參見司法院第四十五、第四十六期司法業務研究會研究專
          輯刑事法律專題研究（十七）第三０七頁，中央警察大學交通學系暨交通
          管理研究所蔡中志——對飲酒不能安全駕駛之執法研究）。再者，道路交
          通安全規則第一百十四條第二款規定，汽車駕駛人飲酒後吐氣所含酒精成
          份（即濃度）超過每公升０．二五毫克以上者，不得駕車，即是基於酒精
          對人體中樞神經系統有麻醉作用，為維護安全駕駛，而為之禁止規定。另
          刑法第一百八十五條之三所稱服用酒類或其他相類之物，不能安全駕駛動
          力交通工具之公共危險條款，則屬抽像危險犯之規定，此種抽象危險犯係
          伴隨飲酒過量駕車之行為而當然成立。換言之，只需客觀上有此種行為出
          現，危險即視為存在，是否果真肇事，並不影響公共危險罪責之成立，然
          如確實因之駕車肇事，其刑責之明顯性，自更不待言。又參考德國、美國
          之認定標準，對於酒精濃度呼氣已達每公升０．五五毫克或血液濃度達０
          ．一一％以上，肇事率為一般正常人之十倍，認為已達「不能安全駕駛」
          之標準；至於上揭數值以下之行為，如輔以其他客觀事實得作為「不能安
          全駕駛」之判斷，亦認為應依刑法第一百八十五條之三之規定移送法辦處
          以刑罰，此有法務部八十八年五月十八日法八八檢字第００一六六九號函
          可資參照。
    （三）經查，本件被告乙○○於上述時、地，酒後駕車而與同案被告甲○○所駕
          駛之小貨車發生碰撞之事實，除據其供認屬實外，且被告乙○○駕車肇事
          後，為警方人員測得其吐氣之酒精濃度為每公升０．四八毫克，亦有前述
          吐氣酒精濃度測試報告表一紙附卷可按，該數值雖尚未達法務部所定之每
          公升０．五五毫克之標準，惟已超過每公升０．二五毫克以上，依照前開
          說明可知，被告乙○○業有複雜技巧障礙及駕駛能力變壞之情形，而依前
          述道路交通安全規則之規定，本不得駕車，然其竟無視上開規定，猶駕車
          外出，嗣後並因不勝酒力，致駕車不慎而與他車發生碰撞，足證被告邱金
          美當時之注意力已無法集中，飲酒後確已影響其判斷力及肢體協調能力，
          故被告駕車當時，業已達於不能安全駕駛之程度甚明。況被告乙○○於警
          方人員訊問過程中，並有全身酒味之情形，則有右述刑法第一百八十五條
          之三案件測試觀察紀錄表一紙在卷足考，另被告乙○○經警所為之吐氣酒
          精濃度測試，距其最初酒後駕車時，業已超過一個小時，據此推斷，其酒
          後駕車當時之吐氣酒精濃度，應遠高於上開數值，是被告乙○○酒後駕車
          時，業已陷於不能安全駕駛之程度，實無疑義。從而，本件事證已甚明確
          ，被告乙○○酒後駕車之公共危險犯行，堪以認定。
    （四）核被告乙○○所為，係犯刑法第一百八十五條之三之重大違背駕駛安全罪
          。本院審酌被告乙○○犯罪之動機、生活狀況、品行、智識程度、及其於
          酒後駕駛車輛，雖嚴重危害交通安全，惟其所測得之吐氣酒精濃度非高，
          且犯罪後亦已坦承不諱，態度尚稱良好等一切情狀，量處如主文所示之刑
          ，並諭知易科罰金之折算標準，以資懲儆。
二、被告甲○○部分：
    （一）公訴意旨另略稱：被告甲○○係以轉運蔬菜供應市場菜販販售為業，平日
          工作即包含駕駛小貨車運送蔬菜，為從事駕駛業務之人，其於九十年四月
          七日凌晨五時三十分許，駕駛車牌號碼ＴＬ─三五四０號自用小貨車，沿
          台南市○○路，由北往南方向，行經該路與東寧路之交岔路口時，因疏未
          注意支線道車應讓幹線道車先行，以致不慎與由酒後駕車之同案被告邱金
          美所駕駛，後載告訴人丙○○，沿東光路，由東往西方向，亦行經前述交
          岔路口之車牌號碼ＦＹ二─七二六號重型機車發生碰撞，致同案被告邱金
          美及告訴人丙○○分別受有面部裂傷及右前額撕裂傷等傷害，因認被告林
          清山亦涉有刑法第二百八十四條第二項前段之業務過失傷害罪嫌。
    （二）按告訴乃論之罪，告訴人於第一審辯論終結前得撤回其告訴，又告訴經撤
          回者，應諭知不受理之判決，刑事訴訟法第二百三十八條第一項、第三百
          零三條第三款分別定有明文。
    （三）本件告訴人即被告乙○○及另一告訴人丙○○告訴被告甲○○過失傷害案
          件，起訴書認被告係觸犯刑法第二百八十四條第二項前段之業務過失傷害
          罪嫌，依照同法第二百八十七條前段之規定，須告訴乃論。現據告訴人二
          人當庭撤回告訴，參照前述說明，被告甲○○被訴業務過失傷害部分，爰
          不經言詞辯論，逕為不受理判決之諭知。
三、據上論斷，應依刑事訴訟法第二百九十九條第一項前段、第三百零三條第三款、
    第三百零七條，刑法第一百八十五條之三、第四十一條第一項前段，罰金罰鍰提
    高標準條例第二條，判決如主文。
中     華     民     國      九十      年      九      月     二十一    日
                                 臺灣臺南地方法院交通法庭
                                     法  官    陳  志  成
右正本證明與原本無異。
如不服本判決，應於判決送達後十日內向本院提出上訴狀( 應附繕本 )。
                                      書記官   黃  富  煜
中     華     民     國      九十      年      九      月     二十四    日
附錄法條：
刑法第一百八十五條之三
服用毒品、麻醉藥品、酒類或其他相類之物，不能安全駕駛動力交通工具而駕駛者，
處一年以下有期徒刑、拘役或三萬元以下罰金。


司法院資訊處製作；財團法人民間司法改革基金會備份。
